ACORDAO-COMPLETO-2438902

ACÓRDÃO 1104/2021 ATA 16/2021 - PLENÁRIO

VISTOS, relatados e discutidos estes autos de tomada de contas especial, em que se apreciam, nesta oportunidade, embargos de declaração opostos contra o Acórdão 2481/2020-TCU-Plenário;
ACORDAM os Ministros do Tribunal de Contas da União, reunidos em Sessão do Plenário, ante as razões expostas pelo Relator, em:
9.1. conhecer, com fundamento nos arts. 32, inciso II, e 34 da Lei nº 8.443/1992, dos presentes embargos de declaração para, no mérito, rejeitá-los;
9.2. aplicar a Salvatore Alberto Cacciola multa prevista no artigo 58 da Lei 8.443/1992 c/c o artigo 1.026, § 2º, do Código de Processo Civil (CPC) , na forma do artigo 298 do RI/TCU, no valor de R$ 11.000,00 (onze mil reais) , em razão de oposição de embargos de declaração manifestamente protelatórios, fixando-lhe o prazo de 15 (quinze) dias, a contar da notificação, para que comprove perante o Tribunal, nos termos do artigo 214, inciso III, alínea "a", do RI/TCU, o recolhimento da referida quantia ao Tesouro Nacional, atualizada monetariamente desde a data do presente acórdão até a do efetivo recolhimento, se for paga após o vencimento, na forma da legislação vigente;
9.3. esclarecer a Salvatore Alberto Cacciola que, nos termos do art. 1.026, § 3º do NCPC c/c o artigo 298 do RI/TCU, a oposição de novos embargos de declaração com cunho protelatório ensejará o aumento da gradação da pena, bem como a interposição de qualquer outro recurso ficará condicionada ao depósito prévio do valor da multa;
9.4. ordenar à unidade técnica de origem que se abstenha de autuar como recurso expedientes apresentados por Salvatore Alberto Cacciola em desacordo com este acórdão;
9.5. autorizar, desde logo, nos termos do artigo 28, inciso II, da Lei 8.443/1992, a cobrança judicial da multa, atualizada monetariamente a partir do dia seguinte ao término do prazo estabelecido até a data do efetivo recolhimento, na forma da legislação em vigor, caso não atendida a notificação;
9.6. dar ciência desta deliberação ao embargante e demais interessados.

Embargos de declaração contra acórdão que rejeitou embargos de declaração opostos contra deliberação que negou provimento a recurso de reconsideração interposto contra acórdão que julgou irregulares as contas do embargante, com condenação em débito e multa, em razão de prejuízos causados ao erário em decorrência de operações irregulares com contratos futuros de dólar.

Banco Central do Brasil.

3. Recorrentes Salvatore Alberto Cacciola
4. Órgão/Entidade: Banco Central do Brasil.

13.1. Ministros presentes: Ana Arraes (Presidente), Walton Alencar Rodrigues, Benjamin Zymler, Augusto Nardes (Relator), Aroldo Cedraz, Raimundo Carreiro, Vital do Rêgo e Jorge Oliveira.
13.2. Ministro-Substituto convocado: Augusto Sherman Cavalcanti.
13.3. Ministros-Substitutos presentes: Marcos Bemquerer Costa, André Luís de Carvalho e Weder de Oliveira.

AUGUSTO NARDES

Ministro Augusto Nardes.

h4>RELATÓRIO
	Tratam os autos, originariamente, da tomada de contas especial instaurada em razão de supostos prejuízos causados ao erário em decorrência de operações irregulares com contratos futuros de dólar, realizadas entre o Banco Central do Brasil (Bacen) e o Banco Marka S.A., em janeiro de 1999 (12.650 contratos da primeira operação, em 14/1/1999, e 3.700 contratos da segunda operação, em 20/1/1999) . A TCE foi decorrente do Acórdão 2906/2008-TCU-Plenário (peça 1, p. 2-4) , relatado pelo Ministro Benjamin Zymler, no qual também foi determinada a instauração de processo apartado para a apuração de operações financeiras praticadas pelo Banco Fonte Cindam (TC Processo 033.263/2008-1, apreciado mediante o Acórdão 1915/2015-TCU-Plenário, relatado pela Ministra Ana Arraes, e alterado pelo Acórdão 462/2019-TCU-Plenário, relatado pelo Ministro Benjamin Zymler) . 
2. 	No âmbito deste Tribunal, foi promovida a citação dos responsáveis de forma regulamentar e realizada a análise das alegações de defesa acostadas aos autos, o que levou a unidade técnica a concluir pelo afastamento da responsabilidade dos gestores do Bacen e dos executivos do Banco Marka, à exceção do Sr. Salvatore Alberto Cacciola, administrador do banco privado. 
3.	Em face disso, este Tribunal decidiu, mediante o Acórdão 2605/2018-TCU-Plenário, da relatoria do Ministro Benjamin Zymler (peça 190) , entre outras medidas, julgar irregulares as contas do Sr. Salvatore Alberto Cacciola e condená-lo ao pagamento das quantias de R$ 162.886.000,00 e R$ 2.112.948,74, aplicando-lhe ainda a multa prevista no art. 57 da Lei 8.443/1992, em razão das seguintes irregularidades:
a) transferência ao Banco Marka de 2.300 contratos do fundo Stock Máxima, os quais foram posteriormente, em 14/1/1999, assumidos pelo Banco Central, com prejuízo estimado de R$ 162.886.000,00 (peça 191, p. 6) ; 
b) venda de 35 contratos de câmbio futuro adicionais para fazer frente às despesas de auto-liquidação e que geraram enriquecimento ilícito do Banco Marka no montante de R$ 2.112.948,74 (peça 191, p. 7) .
4.	Irresignado com a decisão condenatória, Salvatore Alberto Cacciola opôs embargos de declaração (peça 231) , alegando, em apertada síntese, que: a) o embargante não teria agido sozinho, pois a operação de venda de contratos teria tido a anuência dos setores técnicos do Banco Central, ou seja, somente deveria haver a punição do particular "se e somente se os gestores do Bacen também assim o fossem"; b) teria sido atestada a lisura da operação do Banco Central, não se podendo punir quem não detinha competência para decidir; e c) as operações referentes aos Fundos que teriam indicado a má-fé do responsável teriam sido aprovadas pelos fiscais do Banco Central. Tais argumentos não foram acolhidos pelo Tribunal, nos termos do Acórdão 701/2019-TCU-Plenário, da relatoria do Ministro Benjamin Zymler (peça 240) .
5.	Ainda insatisfeito, o aludido responsável interpôs recurso de reconsideração (peça 247) , alegando, de forma resumida, que: a) inexistiriam fatos ou atos irregulares nestes autos que pudessem penalizá-lo, uma vez que teria sido reconhecida a regularidade das ações praticadas pelo Banco Central do Brasil; e b) suas contas deveriam ser julgadas regulares, juntamente com as dos demais ex-gestores do Banco Central do Brasil, por questão de isonomia e justiça, aplicando-se o mesmo entendimento dado quando da apreciação do TC Processo 033.263/2008-1, o qual tratou das contas dos mesmos gestores públicos e administradores do Banco Fonte Cindam, por total identidade com o caso ora em apreço. Da mesma forma, em face da improcedência das alegações recursais, foi negado provimento ao recurso, conforme Acórdão 1170/2020-TCU-Plenário, de minha relatoria (peça 269) .
6.	Na sequência, foram opostos pelo responsável embargos de declaração (peça 276)  em face desse decisum, mediante o qual encaminhou, em sua defesa, os seguintes argumentos: a) o Acórdão embargado ostentaria premissa equivocada de que o embargante teria agido de forma isolada, sem a ciência do Banco Central, uma vez que tudo o que foi feito em termos de Banco Marka, a partir do dia 13/01/1999 (inclusive) , teria tido a participação do Banco Central, e nenhuma operação com a BM&F teria sido realizada sem a coordenação do Bacen, inclusive a operação dos 2.300 contratos de dólar futuro com o fundo Stock Máxima; e b) o Acórdão embargado manifestaria contradição ao afastar a condenação do Banco Fonte Cindam, em situação idêntica à do Banco Marka. Tais argumentos, novamente, não foram acolhidos e o recurso foi conhecido, no entanto, negado provimento nos termos do Acórdão 2481/2020-TCU-Plenário, de minha relatoria (peça 280) .
7.	Nesta assentada, examinam-se novos embargos de declaração (peça 288)  opostos pelo responsável, desta feita em face desse último decisum, mediante o qual encaminha, em sua defesa, os seguintes argumentos, in verbis:
"I - DOS FATOS 
	O ora embargante opôs, anteriormente, embargos de declaração por adoção pelo decisum de premissa equivocada, consistente - no que aqui interessa - de que Salvatore Cacciola 'agravara' sua situação na BM&F em mais 2.300 contratos de dólar futuro à revelia do Bacen. 
	Consoante se demonstrou, a autoridade monetária coordenou a operação referente aos 2.300 contratos, inocorrendo, em consequência, qualquer tentativa do Banco Marka e de seu controlador de 'agravar' posições na BM&F de forma sorrateira e fraudulenta. 
	O v. acórdão dos embargos de declaração, todavia, afastou o argumento. Entendeu que em 13/01/1999 - data da operação direta dos 2.300 contratos - 'as situações já estavam consolidadas, não havendo mais o que a Autoridade Monetária pudesse fazer, senão destinar a ajuda requerida'. Esses, em apertada síntese, os fatos de interesse. 
II - DO DIREITO 
II.1 - NULIDADE DO JULGAMENTO ANTERIOR 
	O julgamento dos embargos de declaração ocorreu sem que o embargante tivesse a prévia ciência da sua inclusão em pauta, com a antecedência prevista em lei - CPC, art.935.
	A inobservância da mencionada norma resulta na nulidade do julgamento (REsp 14.818. Min. Waldemar Zveiter) , o que desde já se requer, com sua renovação. 
	De se destacar, também, que embora o CPC deva suprir de forma subsidiária o Regimento Interno do TCU, há princípios, de assento constitucional inclusive, que não podem ser inobservados, como, por exemplo, o da ampla defesa. 
	Portanto, há patente nulidade, pois os embargos de declaração anteriormente opostos somente foram incluídos em pauta alguns minutos antes do início da Sessão Plenária, sem observância da norma processual, estando a merecer nova apreciação em atenção ao aludido princípio. 
	E, anote-se, que o prejuízo da parte está em que o v. acórdão incidiu, novamente, em premissa equivocada, com todas as vênias, coisa que poderia ter sido evitada se a parte, presente, pudesse pedir a palavra pela ordem. 
II.2 - DOS NOVOS EMBARGOS 
	Renovadas as vênias, o v. acórdão afirma a existência de fato inexistente, incidindo em erro. Com efeito.
	Afirma-se que a autoridade monetária nada poderia fazer senão destinar a ajuda requerida, diante de situações que já estavam consolidadas. 
	A afirmação, como se verá, não pode se referir à operação dos 2.300 contratos de dólar futuro, pela cronologia dos fatos. 
	Ora, as situações consolidadas, às quais se refere o v. acórdão, são todas ANTERIORES à operação de 2.300 contratos, ou seja, refere-se o v. acórdão aos demais 10.000 contratos (em números redondos) , todos celebrados anteriormente àquela data. 
	A operação específica dos 2.300 contratos só foi realizada no dia 13/01/1999, diretamente e após o fechamento do pregão! Nessas circunstâncias, não se pode dizer que, em relação à operação dos 2.300 contratos, existisse situação consolidada. Como falar-se em situação consolidada se, na data a operação, ela sequer havia sido realizada... 
	A afirmação do v. acórdão, assim sendo, está apoiada em fato inexistente, e, em consequência, incidiu o decisum em erro. 
	Nem colhe, outrossim, o argumento de que o embargante teria agido à revelia da autoridade monetária - outro fato inexistente. É evidente que a BM&F só aceitaria realizar essa excepcional operação mediante a consulta e aprovação do Bacen. Essa verdade, aliás, ressaí transparente do depoimento da Sra. Tereza Grossi - integrante da fiscalização do Banco Central - de fls.962, verbis:
'... que se chegou a cogitar o oferecimento de assistência financeira, mas a atribuição da declarante e dos demais
integrantes do corpo técnico era efetuar o levantamento da situação do Banco Marka e levar as opções para serem analisadas pela Diretoria; que no mesmo dia contatou por telefone a BM&F, tendo conversado com o Sr. Edemir Pinto solicitando-lhe que confirmasse as posições do Banco Marka; que, ainda na quarta-feira, 13.01.99, por volta das 19:00 h, acionou a fiscalização no Rio de Janeiro para que verificasse, 'in loco, o que afirmara o Sr. Cacciola; que, mais tarde, ainda no mesmo dia, a fiscalização daquela cidade lhe retornou com dados ainda preliminares, mas que apontavam na direção exposta pelo Presidente do Banco Marka; que, mais tarde, mas ainda no mesmo dia 13.01.99, reportou ao Diretor Mauch o relato preliminar da fiscalização no Rio de Janeiro e ficou acertado que, no dia seguinte, viria alguém da BM&F ao Banco Central para explicar o que ocorreria naquela Bolsa no caso de inadimplência de algum participante...'. - grifou-se.
	Como se vê, a operação dos 2.300 contratos com a BM&F, realizada em 13/01/1999, teve a coordenação e aprovação do Bacen. 
	Em síntese, a conclusão incontrastável em relação à operação dos 2.300 contratos de dólar futuro é que ela foi realizada sob a batuta do Bacen, sem qualquer tentativa de fraude ou agravamento de situações consolidadas. 
	Ademais, tivesse o Banco Marka e seu controlador tentado burlar a fiscalização, ou, ainda, agravar sua situação à revelia do Bacen, parece óbvio que seria determinada a imediata liquidação do Banco Marka e não a solução que, ao fim e ao cabo, acabou sendo dada. 
	Decorre de tudo que o v. acórdão dos embargos se lastreou em fatos que não ocorreram. Não havia nenhuma situação consolidada, em relação aos 2.300 contratos de dólar futuro, em 13/01/1999. Não houve tentativa de burlar a fiscalização do Bacen.
III - DO PEDIDO 
	Ex positis, confia o embargante na anulação e renovação do julgamento anterior ou, sucessivamente, no acolhimento dos presentes embargos para que, afastado o vício apontado, seja provido o recurso de reconsideração.
É o Relatório.

8.1. João Paulo Chaves de Alckmin (50.504/OAB-DF) e outros, representando Salvatore Alberto Cacciola.  
8.2. Felipe Gregorio de Velloso Vianna e outros, representando Antonio Sergio do Carmo Dupim.  
8.3. Maria Joanez Muniz de Souza (12918/OAB-DF) e outros, representando Gilberto Giberti.  
8.4. Dilmar Ramos Pereira e outros, representando Banco Central do Brasil.  
8.5. Thamires Barbosa Zambrano (222188E/OAB-SP) e outros, representando Gustavo Wanderley Dias de Freitas.  
8.6. Djenane Lima Coutinho (12.053/OAB-DF) e outros, representando Demosthenes Madureira de Pinho Neto e Claudio Ness Mauch.

Não atuou.

TOMADA DE CONTAS ESPECIAL. POSSÍVEIS OPERAÇÕES IRREGULARES DE VENDA DE CONTRATOS FUTUROS PELO BACEN AO BANCO MARKA S/A. CITAÇÃO DE DIVERSOS RESPONSÁVEIS. AFASTAMENTO DA RESPONSABILIDADE ATRIBUÍDA AOS GESTORES DO BACEN E AOS EXECUTIVOS DO BANCO MARKA, EXCETO DE SEU CONTROLADOR. CONTAS IRREGULARES. DÉBITO. MULTA. ERRO MATERIAL. CORREÇÃO. EMBARGOS DE DECLARAÇÃO. CONHECIMENTO. AUSÊNCIA DE CONTRADIÇÃO, OBSCURIDADE OU OMISSÃO. NÃO ACOLHIMENTO. RECURSO DE RECONSIDERAÇÃO. ALEGAÇÕES INSUFICIENTES PARA REVERTER A DELIBERAÇÃO ATACADA. CONHECIMENTO. NEGATIVA DE PROVIMENTO. EMBARGOS DE DECLARAÇÃO. CONHECIMENTO. AUSÊNCIA DE CONTRADIÇÃO, OBSCURIDADE OU OMISSÃO. NÃO ACOLHIMENTO. NOVOS EMBARGOS DE DECLARAÇÃO. CONHECIMENTO. AUSÊNCIA DE CONTRADIÇÃO, OBSCURIDADE OU OMISSÃO. NÃO ACOLHIMENTO.

TOMADA DE CONTAS ESPECIAL (TCE)

Secretaria de Recursos (Serur); Secretaria de Controle Externo do Sistema Financeiro Nacional (SecexFinan).

2.	De início, entendo que os embargos de declaração devem ser conhecidos, por preencherem os requisitos de admissibilidade previstos nos arts. 32, inciso II, e 34 da Lei 8.443/1992.
3. 	Como preliminar de mérito, e a título pedagógico, observo que os embargos de declaração são, em regra, recurso integrativo, que objetivam expungir da decisão embargada, os vícios da omissão, contradição ou obscuridade. Vicente Greco Filho assim define esses vícios da deliberação:
" (...) obscuridade: defeito consistente na difícil compreensão do texto da sentença e pode decorrer de simples defeito redacional ou mesmo de má formulação de conceitos, havendo obscuridade quando a sentença está incompreensível no comando que impõe e na manifestação de conhecimento e vontade do juiz.
contradição: afirmação conflitante, quer na fundamentação, quer entre a fundamentação e a conclusão, sendo que, nesses casos, a correção da sentença, em princípio, não levaria a uma verdadeira modificação da sentença, mas apenas a um esclarecimento de seu conteúdo.
omissão: caso em que a sentença é complementar, passando a resolver questão não solucionada, ganhando substância, portanto, sendo que as questões que devem ser resolvidas pelo juiz são todas as relevantes postas pelas partes para a solução do litígio, bem como as questões de ordem pública que o juiz deve resolver de ofício, como, por exemplo, a coisa julgada."
 (in Direito Processual Civil Brasileiro 11ª edição, 2º Volume, Editora Saraiva, p. 259/260) .
4.	No mesmo sentido o seguinte entendimento do Supremo Tribunal Federal: 
"A contradição que dá margem aos embargos declaratórios é a que se estabelece entre os termos da própria decisão judicial - fundamentação e dispositivo - e não a que porventura exista entre ela e o ordenamento jurídico; menos ainda a que se manifeste entre o acórdão e a opinião da parte vencida" (RHC-ED 797----5/RJ, DJ 23/5/2003, p. 31, Ministro Sepúlveda Pertence) .
5.	Ou seja, a contradição apta a ser sanada pela oposição dos embargos declaratórios é a que se estabelece entre os termos da própria decisão, compreendida no âmbito desta Corte como o conjunto Relatório, Voto e Acórdão, e não a que porventura exista entre as razões de decidir e os fatos alegados, a doutrina, a jurisprudência ou a interpretação do ordenamento jurídico que o recorrente entenda adequada.
6.	Portanto, é incabível a utilização desse recurso com a finalidade de instaurar, indevidamente, nova discussão sobre as matérias já decididas pelo Tribunal. Os embargos de declaração não se prestam a renovar a discussão de provas, de teses jurídicas, de jurisprudência ou de outras questões de mérito já devidamente apreciadas pelo acórdão recorrido.
7.	Feitos esses registros, passo a analisar os argumentos ora apresentados pelo embargante. De início, alega que o julgamento dos embargos de declaração teria ocorrido sem que o embargante tivesse a prévia ciência da sua inclusão em pauta, com a antecedência prevista em lei - CPC, art. 935 -de forma que a inobservância da mencionada norma resultaria na nulidade do julgamento (REsp 14.818. Min. Waldemar Zveiter) . Sobre isso, aduz que os embargos de declaração anteriormente opostos somente teriam sido incluídos em pauta alguns minutos antes do início da Sessão Plenária, sem observância da norma processual, estando a merecer nova apreciação em atenção ao princípio da ampla defesa.
8. 	O embargante alega, ainda, que teria havido prejuízo da parte uma vez que o v. acórdão teria incidido, novamente, em premissa equivocada, uma vez que afirma a existência de fato inexistente, incidindo em erro, ao entender que "em 13/01/1999 - data da operação direta dos 2.300 contratos - as situações já estavam consolidadas, não havendo mais o que a Autoridade Monetária pudesse fazer, senão destinar a ajuda requerida". Alega que tal afirmação não pode se referir à operação dos 2.300 contratos de dólar futuro, pela cronologia dos fatos, pois as situações consolidadas, às quais se refere o v. acórdão, são todas anteriores à operação de 2.300 contratos, ou seja, refere-se o v. acórdão aos demais 10.000 contratos (em números redondos) , todos celebrados anteriormente àquela data.
9.	Segundo o embargante, tal equívoco poderia ter sido evitado se a parte, presente, pudesse ter pedido a palavra pela ordem, ou seja, realizado sustentação oral. Desta forma, o embargante pede a anulação e renovação do julgamento anterior ou, sucessivamente, o acolhimento dos presentes embargos.
10. 	No mérito, verifico, do conjunto das alegações apresentadas, que não assiste razão ao embargante, motivo pelo qual os aclaratórios não devem ser acolhidos. 
11.	De fato, a alegação do embargante de cerceamento de defesa em decorrência da ausência de sua prévia ciência acerca da inclusão em pauta dos embargos anteriores não deve prosperar. Não há vício na decisão impugnada, ante a ausência de notificação pessoal da data da sessão em que seria apreciado o processo no Tribunal, uma vez que, no âmbito deste Tribunal, conforme o inciso V, § 14, do art. 141 do Regimento Interno do Tribunal, prescinde de publicação em órgão oficial a inclusão em pauta de processos em que se esteja julgando embargos declaratórios ou agravo, e conforme o § 9º do art. 168 do mesmo dispositivo, "Não se admitirá sustentação oral no julgamento ou apreciação de consulta, embargos de declaração, agravo e medida cautelar". Esse entendimento encontra-se pacificado nesta Corte de Contas.  
12.	Sobre o argumento de premissa equivocada do Acórdão embargado, registro que a jurisprudência desta Corte de Contas, de fato, admite, excepcionalmente, a aposição de efeitos infringentes a embargos para a correção de premissa equivocada, com base em erro de fato ou de manifesto equívoco na decisão, a teor dos Acórdãos 2.877/2019, 1.885/2017, 2.883/2015, 1.209/2015, 61/2015 e 359/2012, todos do Plenário. No entanto, não é o caso que se verifica na decisão embargada, eis que esta não se fundamentou em fato incorreto ou em manifesto equívoco, uma vez que esta Casa, seja pelas unidades técnicas envolvidas no feito, bem como os relatores a quo e ad quem, examinaram as petições e os argumentos apresentados pelo embargante e firmaram entendimento diverso do apresentado pelo senhor Salvatore Alberto Cacciola, a exemplo dos itens 3 a 7 do voto condutor do Acórdão embargado (peça 293) .13. 	Portanto, o Tribunal já enfrentou as matérias ventiladas pelo embargante em outras etapas processuais, ficando nítido o caráter protelatório dos presentes embargos, a implicar o recebimento de futuras impugnações dessa espécie como mera petição, sem efeito suspensivo, nos termos do artigo 287, § 6º, do Regimento Interno, que não suspenderá a consumação do trânsito em julgado do acórdão condenatório.
14. 	Em complemento, nada impede que o interessado, invocando o princípio da inafastabilidade de jurisdição, busque o Poder Judiciário a fim de defender seu direito, mas não lhe cabe, entretanto, o manejo de expedientes recursais procrastinatórios perante esta Corte de Contas.   
15.		No intuito de inibir conduta dessa natureza, acolho a sugestão apresentada pelo eminente Ministro Walton Alencar Rodrigues, no sentido de aplicar ao responsável a multa prevista no artigo 58 da Lei 8.443/1992 c/c o artigo 1.026, § 2º, do Novo Código de Processo Civil (Lei 13.105/2015) , na forma do artigo 298 do Regimento Interno do TCU, no valor de R$ 11.000.00 (onze mil reais) , a exemplo dos precedentes do Tribunal ao exarar o Acórdão 593/2017-TCU-Plenário, da relatoria do E. Ministro Bruno Dantas, e o Acórdão 1687/2020-TCU-Plenário, da relatoria do Ministro Walton Alencar.
16.  		Alerto, ainda, o agente que a reiteração de embargos protelatórios ensejará a elevação da penalidade, bem como a interposição de qualquer outro recurso ficará condicionada ao depósito prévio do valor da multa, conforme artigo 298 do Regimento Interno, c/c o artigo 1026, § 3º, da Lei 13.105/2015.
	Ante os fundamentos expostos, VOTO no sentido de que o Tribunal adote o Acórdão que ora submeto à deliberação deste Colegiado.
	
TCU, Sala das Sessões, em 12 de maio de 2021.
Ministro JOÃO AUGUSTO RIBEIRO NARDES
Relator